最高法院刑事判決　　　　　　一○○年度台上字第四一八一號
上　訴　人　陳坤宏
選任辯護人　林永貹律師
上列上訴人因妨害性自主案件，不服台灣高等法院台中分院中華
民國一○○年五月二十四日第二審判決（九十九年度上訴字第一
二八九號，起訴案號：台灣彰化地方法院檢察署九十七年度偵字
第三三七四號），提起上訴，本院判決如下：
    主  文
上訴駁回。
    理  由
按刑事訴訟法第三百七十七條規定：上訴於第三審法院，非以判
決違背法令為理由，不得為之。是提起第三審上訴，應以原判決
違背法令為理由，係屬法定要件，如果上訴理由書狀並未依據卷
內訴訟資料，具體指摘原判決不適用何種法則或如何適用不當，
或所指摘原判決違法情事，顯與法律規定得為第三審上訴理由之
違法情形，不相適合時，均應認其上訴為違背法律上之程式，予
以駁回。本件原審經審理結果，認為上訴人陳坤宏與黃○○（另
案經判處罪刑確定）均係台灣彰化監獄（改制為法務部矯正署彰
化監獄）之受刑人，共同對有精神障礙之同舍房受刑人Ａ男（人
別資料詳卷）強制性交之犯行罪證明確，因而撤銷第一審諭知無
罪之判決，改判論上訴人以二人以上共同對精神障礙之人犯強制
性交罪，處有期徒刑玖年，並為刑前強制治療之諭知。已詳敘調
查、取捨證據之結果及憑以認定犯罪事實之心證理由。上訴意旨
略以：(一)、依刑事訴訟法第一百八十六條第一項第二款之規定，
因精神障礙，不解具結意義及效果者，不得令其具結。原審卻命
具有精神障礙之Ａ男具結，且引用其證述內容作為判決之依據，
顯有判決適用法則不當之違法。又Ａ男針對上訴人並無對其性侵
害之事實已為明確之證述，原判決卻不附理由為相反認定，且其
所論述之理由亦相互矛盾，顯有判決理由不備、矛盾之違法。(二)
、原判決不採證人黃○○、賴○○及陳○○等三人有利於上訴人
之證詞，係出於對上訴人之偏見及臆測所生之懷疑，顯違無罪推
定原則。此外，張○○之證詞具有嚴重瑕疵，原審未依上訴人之
請求對張○○進行測謊，即採用不利上訴人之證詞，顯有調查職
責未盡之違法云云。惟查：(一)、所謂具結，係指依法有具結義務
之人，履行其具結之義務而言，若在法律上不得令其具結之人，
而誤命其具結者，僅不發生具結之效力而已，並非其所為之證言
即不具證據能力。本件依原判決之認定，Ａ男雖係精神障礙之人
，惟依刑事訴訟法第一百八十六條第一項但書第二款之規定，仍
須其障礙情形達不解具結之意義及效果者，始不得令其具結，原
審於民國○○○年○○月○○日審理時，以證人身分訊問Ａ男前
，業經Ａ男陳述知道具結之意義及效果（見原審卷(一)第二五四頁
），始命其具結後證述，於法尚無不合；且縱有誤命具結之情形
，然揆諸首揭說明，其證言並非因之即不具證據能力。上訴意旨
就此爭執，要非合法上訴理由。(二)、採證認事，乃事實審法院之
職權，其對證據證明力之判斷，如未違背經驗法則或論理法則，
復已敘述其憑以判斷之心證理由，即不能任意指為違法。原判決
係綜合證人Ａ男，及與Ａ男同舍房之證人張○○、黃○○、陳○
○、賴○○等人之證述內容相符，及其他相關證據資料，本於調
查所得，論述上訴人與黃○○以強暴方法對Ａ男口交、肛交等犯
罪事實判斷之理由；並敘明：(1)由證人張○○之歷次證述觀之，
其證述內容雖因上訴人與黃○○對Ａ男之強制性交次數係多次，
而就強制性交之日期、次數無法明確具體陳明，甚且，證人張○
○所證稱之上訴人對Ａ男肛交之次數：「我看到的至少六次以上
」、「我看過陳坤宏幾乎每天都對Ａ男雞姦或叫Ａ男幫他口交」
、「親眼看過的（指上訴人在廁所內對Ａ男肛交）兩次以上」，
就次數之陳述並非完全一致，然此種不一致，係因證人張○○目
睹上訴人對Ａ男以上揭強制性交方式多次所致，證人張○○既親
眼目睹上訴人對Ａ男在舍房廁所為強制性交犯行，其證述自足採
為檢察官起訴上訴人與黃○○對Ａ男強制性交一次之證據，尚不
能因證人張○○上揭證述目睹次數之陳述非完全一致之細節上之
瑕疵，俱認其證述內容均非可採。(2)雖證人Ａ男另外證稱：上訴
人未要求伊口交，亦未對伊肛交云云；證人黃○○、陳○○、賴
○○等人亦另證稱：未見過上訴人對Ａ男性交云云，然此係因Ａ
男個性長期隱忍，不敢揭發事實，不願招惹同舍房之上訴人等人
；或因證人黃○○等人故意為迴護上訴人之詞，均無可採。所為
論斷，核無違反客觀存在之證據法則。上訴意旨任意指摘原判決
有理由不備、矛盾及違反無罪推定原則云云，自非適法之第三審
上訴理由。(三)、刑事訴訟法第三百七十九條第十款所稱應於審判
期日調查之證據，係指客觀上為法院認定事實及適用法律基礎之
證據而言。測謊鑑定之結果，並不具有全然之準確性，案件有無
實施測謊鑑定之必要，乃屬事實審法院得本於職權裁量之事項。
原判決認定上訴人有本件犯行，罪證明確，縱未實施測謊鑑定，
仍不得謂有前開第十款之違法情事，而執為合法之第三審上訴理
由。其餘上訴意旨，經核亦係就原審取捨證據職權之適法行使，
任意指摘，均非合法之上訴理由。其上訴為違背法律上之程式，
應予駁回。
據上論結，應依刑事訴訟法第三百九十五條前段，判決如主文。
中    華    民    國  一○○  年    七    月  二十九  日
                      最高法院刑事第六庭
                          審判長法官  邵  燕  玲  
                                法官  李  伯  道  
                                法官  孫  增  同  
                                法官  李  嘉  興  
                                法官  葉  麗  霞  
本件正本證明與原本無異
                                      書  記  官  
中    華    民    國  一○○  年    八    月    三    日
                                                       s